【裁判字號】    98,裁,1000
【裁判日期】    980423
【裁判案由】    時效取得地上權
【裁判全文】
最  高  行  政  法  院  裁  定
                                      98年度裁字第1000號
上  訴  人  甲○○
            乙○○
            丙○○
            丁○○
被 上訴 人  臺中市中山地政事務所
代  表  人  戊○○
上列當事人間時效取得地上權事件，上訴人對於中華民國97年11
月25日臺中高等行政法院97年度訴字第309號判決，提起上訴，
本院裁定如下：
    主  文
上訴駁回。
上訴審訴訟費用由上訴人負擔。
    理  由
一、按對於高等行政法院判決之上訴，非以其違背法令為理由，
    不得為之，行政訴訟法第242條定有明文。依同法第243條第
    1項規定，判決不適用法規或適用不當者，為違背法令；而
    判決有同條第2項所列各款情形之一者，為當然違背法令。
    是當事人以高等行政法院判決有不適用法規或適用法規不當
    為上訴最高行政法院之理由時，其上訴狀或理由書應有具體
    之指摘，並揭示該法規之條項或其內容。如以行政訴訟法第
    243條第2項所列各款情形為理由時，其上訴狀或理由書，應
    揭示合於該條項各款之事實，如未依此項方法表明者，即難
    認為已對高等行政法院判決之違背法令有具體之指摘，其上
    訴自難認為合法。
二、本件上訴人等4人於民國97年2月22日分別檢具戶籍謄本、房
    屋稅籍證明書等相關文件，向被上訴人申請就臺中市南區○
    ○○○段218-100地號部分土地為時效取得地上權之登記（
    收件字號：普字第046210、046190、046200、046180號）。
    經被上訴人審查後，以系爭土地業經三信商業銀行股份有限
    公司設定登記地上權在案，不得再另登記其他地上權為由，
    乃依土地登記規則第57條第1項第2款規定，分別以97年3月4
    日中山地所一字第0970003363、0970003386、0970003366、
    0970003360號函予以駁回。上訴人不服，遂循序提起行政訴
    訟。
三、本件上訴雖以原審判決違背法令為由，惟核其上訴理由狀所
    載內容，係以三信商業銀行股份有限公司係銀行業，其於他
    人土地上設定地上權，實難與銀行法第3條第9款「投資住宅
    建築及企業建築」之營業項目有所關聯，應非銀行業得經營
    之項目，依民法第71條規定，該設定地上權之行為應屬無效
    ，縱設定地上權之目的在於為其貸款債權作為擔保，仍屬創
    設非以支配物之利用價值為目的之地上權，而與民法地上權
    之規定不符，本件既屬撤銷訴訟，依行政訴訟法之規定，法
    院本應盡職權調查之能事，然原審法院對於前開主張卻未依
    職權調查，復未敘明其未予採認之理由，自有判決不適用法
    規或適用不當及不備理由之違法等理由，無非就原審取捨證
    據、認定事實之職權行使，指摘其為不當，核屬對於民法及
    銀行法等法令規範意旨之誤解，而未具體表明原判決合於不
    適用法規、適用法規不當或行政訴訟法第243條第2項所列各
    款之情形，難認為對原審判決之如何違背法令已有具體之指
    摘，依首揭說明，其上訴為不合法，應予駁回。
四、依行政訴訟法第249條第1項前段、第104條、民事訴訟法第
    95條、第78條、第85條第1項前段，裁定如主文。
中    華    民    國    98    年    4     月    23    日
                    最高行政法院第六庭
                        審判長法官  吳  明  鴻
                              法官  鄭  忠  仁
                              法官  林  茂  權
                              法官  侯  東  昇
                              法官  黃  秋  鴻
以  上  正  本  證  明  與  原  本  無  異
中    華    民    國    98    年    4     月    24    日
                              書記官  吳  玫  瑩


司法院資訊處製作；財團法人民間司法改革基金會備份。
